【裁判字號】    88,基簡,676
【裁判日期】    891229
【裁判案由】    返還房屋等
【裁判全文】
臺灣基隆地方法院民事判決    八十八年度基簡字第六七六號
    原      告  丙○○○
    訴訟代理人  陳福寧律師
    被      告  甲○○○    住.
                乙○○      住.
    右  一  人
    訴訟代理人  游蕙菁律師
    複  代理人  楊思勤律師
右當事人間請求返還房屋等事件，本院判決如左：
    主    文
原告之訴及假執行之聲請均駁回。
訴訟費用由原告負擔。
    事實及理由
一、按原告之訴，依其所訴之事實，在法律上顯無理由者，法院得不經言詞辯論，逕
    以判決駁回之，民事訴訟法第二百四十九條第二項定有明文。
二、本件原告起訴主張坐落基隆市○○路二十四號一、二樓房屋  (下稱系爭房屋)為
    訴外人陸士先所有，於民國四十年間讓與原告，取得系爭房屋，於民國五十五年
    二月間以不定期租賃方式將系爭房屋出租與好萊塢酒吧創業人朱德玉，自六十一
    年起租金調整為每月新台幣  (下同)二萬元，詎朱德玉自七十九年一月間起即未
    再給付租金，經原告以朱德玉積欠租金達二期以上通知終止租約，並於八十三年
    十月三十日發生終止租約之效力，然朱德玉於承租系爭房屋期間，未經原告同意
    擅於七十九年十月十一日與被告甲○○○簽訂同意書將系爭房屋交與被告甲○○
    ○使用，被告甲○○○又於八十二年六月十二日與被告乙○○訂立房屋使用權轉
    讓契約書，姑不論朱德玉與被告甲○○○及被告甲○○○與被告乙○○間之法律
    關係為何，其權源係由朱德玉而來，但因被告甲○○○、乙○○使用系爭房屋未
    經原告同意，原告與朱德玉間之租賃關係業經原告於八十三年十月三十日終止，
    則被告甲○○○、乙○○之使用權源亦告中斷而成為無權占有人，又系爭房屋為
    訴外人陸士先所起造，為原始所有權人，其後出售與原告，訴外人陸士先自有交
    付所有物及移轉所有權之義務，茲系爭房屋為被告甲○○○、乙○○無權占用，
    訴外人陸士先自應取回交還原告，惟迄今尚未履行，而有怠於行使其權利之情事
    ，原告爰依民法第二百四十二條之規定，代位訴外人陸士先行使返還系爭房屋之
    權利，並由原告代為受領給付物，又被告甲○○○、乙○○無權占用系爭房屋，
    致訴外人陸士先受有相當於租金每月二萬元之損害，爰依法代位請求賠償，並由
    原告代為受償，為此訴請判令被告甲○○○、乙○○應將系爭房屋騰空交還陸士
    先，並由原告代為受領，及自民國八十三年十一月一日起至遷讓系爭房屋之日止
    ，按月給付陸士先二萬元，並由原告代為受領，並提出本院八十三年度訴字第二
    二三號民事判決書、戶籍謄本、系爭房屋房屋稅繳款書等件為證。
三、然依據原告於起訴之陳述及其所提出之本院八十三年度訴字第二二三號民事判決
    等件所示，系爭房屋(未經登記)之原始起造人即所有權人為訴外人陸士先，原告
    於民國四十年八月二日以黃金四十五兩借與訴外人陸士先而取得系爭房屋，嗣於
    五十五年二月間將系爭房屋以不定期方式出租與好萊塢酒吧創始人即訴外人朱德
    玉，朱德玉於租賃期間再將系爭房屋交付與被告甲○○○，被告甲○○○復將系
    爭房屋交付與被告乙○○使用。原告向訴外人陸士先購得系爭房屋，訴外人陸士
    先依法對於原告負有交付系爭房屋及其所有權之義務，又被告甲○○○、乙○○
    占有使用系爭房屋，對訴外人陸士先而言係屬無權占用，訴外人陸士先身為系爭
    房屋所有權人，對於被告甲○○○、乙○○有請求返還系爭房屋之所有物返還請
    求權，然怠於行使其對被告甲○○○、乙○○之權利，為此代位訴外人陸士先訴
    請被告甲○○○、乙○○交還系爭房屋及相當於租金之利益，並由原告代為受領
    。惟按債務人怠於行使其權利時，債權人因保全債權，得以自己之名義，行使其
    權利，民法第二百四十二條前段固有明文，然該條所規定之債權人代位權，係債
    權人代行債務人之權利，故代行者與被代行者之間，必須有債權債務關係之存在
    ，否則即無行使代位權之可言（最高法院著有四十九年台上字第一二七四號判例
    可參) ，且物之出賣人負交付其物於買受人，並使其取得該物所有權之義務，民
    法第三百四十八條第一項亦有明文，然其中所謂「交付其物於買受人」，即移轉
    其物之占有於買受人之謂，觀諸原告起訴狀所載，系爭房屋之出賣人即訴外人陸
    士先已將系爭房屋移轉其物之占有與買受人即原告，原告始得將系爭房屋出租與
    他人，是訴外人陸士先已履行其交付系爭房屋與原告之義務，原告對於訴外人陸
    士先就交付系爭房屋部分而言，不得再請求為交付之履行，蓋訴外人陸士先業已
    履行完畢，原告已無請求訴外人陸士先再次交付系爭房之債權存在，原告對於訴
    外人陸士先既無請求交付系爭房屋之債權，又何能代位訴外人陸士先行使其權利
    。
四、從而，本件原告之訴，依原告所訴之事實，在法律上顯無理由，依首揭規定，應
    不經言詞辯論，逕以判決駁回之。原告受敗訴判決，其假執行之聲請即失所依據
    ，應併予駁回。
五、據上論結，本件原告之訴為無理由，依民事訴訟法第二百四十九條第二項、第七
    十八條，判決如主文。
中      華      民      國    八十九    年   十二     月    二十九    日
~B臺灣基隆地方法院基隆簡易庭
~B        法      官  徐世禎
右正本證明與原本無異。
對於本件判決如有不服，應於收受送達後二十日內向本院提出上訴書狀，上訴於本院
合議庭，並按他造當事人之人數附俱繕本。
中      華      民      國     九十     年    一      月      三      日
~B        法院書記官  王靜敏


司法院資訊處製作；財團法人民間司法改革基金會備份。
